臺灣臺中地方法院刑事判決　　　　　　 100年度訴字第1394號
公　訴　人　臺灣臺中地方法院檢察署檢察官
被　　　告　賴家榆
上列被告因違反毒品危害防制條例案件，經檢察官提起公訴（10
0年度毒偵字第661號），被告於準備程序中就被訴事實為有罪之
陳述，經告知簡式審判程序之旨，並聽取公訴人、被告之意見後
，由本院合議庭裁定由受命法官獨任進行簡式審判程序，判決如
下：
    主    文
賴家榆施用第二級毒品，累犯，處有期徒刑伍月，扣案之吸食器
壹組、玻璃球管支，均沒收；又施用第一級毒品，累犯，處有
期徒刑拾壹月，扣案之第一級毒品海洛因拾包（合計驗餘淨重伍
點肆貳壹公克），沒收銷燬之。應執行有期徒刑壹年貳月，扣案
之第一級毒品海洛因拾包（合計驗餘淨重伍點肆貳壹公克），沒
收銷燬之，扣案之吸食器壹組、玻璃球管支，均沒收。
    犯罪事實
一、賴家榆前因施用毒品案件，經本院裁定送觀察、勒戒後，因
    認無繼續施用之傾向，而於民國87年7月29日執行完畢釋放
    。又於87年間，因施用第一、二級毒品案件，復經本院裁定
    送觀察、勒戒及施以強制戒治；刑罰部分，則經本院以88年
    度訴字第1061號各判處有期徒刑8月、4月，應執行有期徒刑
    10月確定。另於94年間，因施用毒品案件，經本院以94年度
    訴字第2659號各判處有期徒刑1年2月、10月確定；又因詐欺
    案件，經臺灣苗栗地方法院以95年度易緝字第10號判處有期
    徒刑1年確定；再因遺棄案件，經本院以95年度訴字第1851
    號判處有期徒刑8月確定；前揭4罪，嗣經本院以96年度聲減
    字第995號裁定分別減刑後，合併定應執行有期徒刑1年7月
    確定，而於96年11月21日縮短刑期期滿執行完畢。詎仍不知
    戒除毒癮，復各基於施用第一、二級毒品之犯意，分別為下
    列犯行：
  (一)於100年2月11日晚間11時許，基於施用第二級毒品之犯意，
    在其所駕駛而停放於臺中市○○區○○路邊之車牌號碼9163
    -FX號自用小客車內，以將第二級毒品甲基安非他命置入玻
    璃管吸食器內燒烤後吸食煙霧之方式，施用第二級毒品甲基
    安非他命1次。
  (二)復100年2月12日晚間8時許，基於施用第一級毒品之犯意，
    在其所駕駛而停放於臺中市○○區○○路邊之車牌號碼9163
    -FX號自用小客車內，以將第一級毒品海洛因加水混合後經
    由針筒注射手臂血管之方式，施用第一級毒品海洛因1次。
    嗣於同年月13日凌晨0時40分許，在臺中市○○區○○路與
    雁門路路口，為執行專案勤務之員警發現其形跡可疑而予以
    攔檢盤查，當場在賴家榆所駕駛之上開自用小客車內查獲海
    洛因10包（驗餘淨重分別為0.0382公克、0.2987公克、0.42
    04公克、0.1242公克、0.0478公克、2.9882公克、0.1721公
    克、0.2434公克、0.0314公克、1.0566公克，合計驗餘淨重
    5.421公克），並扣得其所有供上揭犯罪事實(一)施用第二級
    毒品甲基安非他命所用之吸食器1組及玻璃球管3支，且經警
    依法對其採集尿液送驗後，而查悉上情。
二、案經臺中市政府警察局大甲分局報告臺灣臺中地方法院檢察
    署檢察官偵查起訴。
          理    由
一、本案被告賴家榆所犯係死刑、無期徒刑、最輕本刑為3年以
    上有期徒刑以外之罪，被告於準備程序中就被訴事實為有罪
    之陳述，經告知簡式審判程序之旨，並聽取公訴人及被告之
    意見後，本院合議庭認為適宜而依刑事訴訟法第273條之1第
    1 項規定，裁定由受命法官獨任進行簡式審判程序，且依同
    法第273條之2、第159條第2項之規定，不適用同法第159條
    第1項傳聞法則有關限制證據能力之相關規定，亦不受同法
    第161條之2、第161條之3、第163條之1及第164條至170條規
    定之限制，合先敘明。
二、上揭犯罪事實，業據被告於偵查及本院準備程序、審理時均
    供承不諱，且被告為警查獲後，經警依法對其採集尿液送請
    詮昕科技股份有限公司以酵素免疫分析法（EIA）檢驗與氣
    相層析質譜儀分析法（GC/MS）複驗結果，確呈可待因、嗎
    啡、安非他命及甲基安非他命陽性反應，此有詮昕科技股份
    有限公司所出具之100年2月25日濫用藥物尿液檢驗報告及臺
    中市政府警察局大甲分局委託鑑驗尿液代碼與真實姓名對照
    表各1紙附卷可稽。又前開查獲時地扣案之被告所有疑似第
    一級毒品海洛因白色粉末及塊狀物10包（驗餘淨重分別為0.
    0382公克、0.2987公克、0.4204公克、0.1242公克、0.0478
    公克、2.9882公克、0.1721公克、0.2434公克、0.0314公克
    、1.0566公克，合計驗餘淨重5.421公克），經警送請行政
    院衛生署草屯療養院鑑驗結果，均確含有第一級毒品海洛因
    成分無訛，有該院出具之100年3月14日草寮鑑字第10003000
    26號鑑定書、臺中市政府警察局大甲分局搜索扣押筆錄、扣
    押物品目錄表各1份在卷可考。此外，復有扣案之被告所有
    供施用第二級毒品甲基安非他命所用之吸食器1組及玻璃球
    管3支可資佐證。綜上而論，足見被告之自白核與事實相符
    ，應可採為論罪科刑之依據。按施用第一、二級毒品為犯罪
    行為，毒品危害防制條例第10條第1項及第2項各定有處罰明
    文。故施用該毒品者，依前揭規定本應科以刑罰，惟基於施
    用毒品之人，兼有病患屬性，乃於刑事政策上對合於一定條
    件之施用者，依同條例第20條、第23條之規定，施以觀察、
    勒戒及強制戒治之治療，期以保安處分替代刑罰，戒斷其身
    、心癮。嗣因其程序過於繁雜，上揭條例於92年7月9日修正
    公布，自93年1月9日施行，將該第20條、第23條之保安處分
    程序，單純區分為「初犯」、「5年內再犯」及「5年後再犯
    」三種；依其立法理由之說明：「初犯」，經觀察、勒戒或
    強制戒治後，應為不起訴處分或不付審理之裁定；經觀察、
    勒戒或強制戒治執行完畢釋放後，「5年內再犯」者，因其
    再犯率甚高，原實施之觀察、勒戒及強制戒治既已無法收其
    實效，爰依法追訴或裁定交付審理。至於經觀察、勒戒或強
    制戒治執行完畢釋放後，「5年後再犯」者，前所實施之觀
    察、勒戒或強制戒治已足以遮斷其施用毒品之毒癮，為期自
    新及協助其斷除毒癮，仍適用「初犯」規定，先經觀察、勒
    戒或強制戒治之程序。從而依修正後之規定，僅限於「初犯
    」及「5年後再犯」2種情形，始應先經觀察、勒戒或強制戒
    治程序，不能逕行起訴，亦即設為施用毒品罪起訴條件之限
    制。但倘被告於5年內已再犯，經依法再為「保安處分」或
    「追訴處罰」者，縱其第3次（或第3次以上）施用毒品之時
    間，在初犯之保安處分執行完畢釋放5年以後，即非屬「5年
    後再犯」之情形，且因前有「5年內再犯」情形，顯見其再
    犯率甚高，原實施之保安處分無法收其實效，毋庸仍予寬典
    處遇，而應依該條例第10條逕予刑罰制裁。至於第3次（或
    第3次以上）施用毒品之時間，是否宜有期間限制？以多久
    為適宜？則分屬刑事政策、專門醫學之範圍，非審判機關所
    能決定，有待循立法途徑解決，此為本院近來之統一見解（
    最高法院98年臺非字第56號判決意旨可資參照）。查被告前
    因施用毒品案件，經本院裁定送觀察、勒戒後，因認無繼續
    施用之傾向，而於87年7月29日執行完畢釋放。又於87年間
    ，因施用第一、二級毒品案件，復經本院裁定送觀察、勒戒
    及施以強制戒治；刑罰部分，則經本院以88年度訴字第1061
    號各判處有期徒刑8月、4月，應執行有期徒刑10月確定一節
    ，此有臺灣高等法院被告前案紀錄表1份在卷可參。被告既
    曾於前揭觀察、勒戒執行完畢釋放後5年內再犯上開施用毒
    品案件而經依法再為保安處分及追訴處罰，則本案復於前揭
    時、地施用第一級、第二級毒品之犯行，即非屬毒品危害防
    制條例第20條第3項所定「5年後再犯」之情形，揆諸前開判
    決意旨及說明，自應逕行追訴處罰。從而，本件事證已臻明
    確，被告犯行洵堪認定，應予依法論科。
三、查海洛因、甲基安非他命分別係毒品危害防制條例第2條第2
    項第1款、第2款規定之第一級、第二級毒品，是核被告上揭
    犯罪事實欄(一)所為，係犯毒品危害防制條例第10條第2項之
    施用第二級毒品罪；被告上揭犯罪事實欄(二)所為，係犯同條
    例同條第1項之施用第一級毒品罪。被告分別持有第一級毒
    品海洛因、第二級毒品甲基安非他命後，進而施用，其持有
    之低度行為應被其施用之高度行為所吸收，均不另論罪。又
    被告前開所犯施用第一、二級毒品罪2罪間，犯意各別，罪
    名互殊，應予分論併罰。再被告前因施用毒品案件，經本院
    以94年度訴字第2659號各判處有期徒刑1年2月、10月確定；
    又因詐欺案件，經臺灣苗栗地方法院以95年度易緝字第10號
    判處有期徒刑1年確定；再因遺棄案件，經本院以95年度訴
    字第1851號判處有期徒刑8月確定；前揭4罪，嗣經本院以96
    年度聲減字第995號裁定分別減刑後，合併定應執行有期徒
    刑1年7月確定，而於96年11月21日縮短刑期期滿執行完畢，
    此有上開臺灣高等法院被告全國前案紀錄表1份在卷可參，
    其於有期徒刑執行完畢後5年以內，故意再犯本案有期徒刑
    以上之2罪，均構成累犯，皆應依刑法第47條第1項規定，各
    加重其刑。爰審酌被告前有多次施用毒品紀錄，本案再度施
    用第一、二級毒品之2次犯行，顯見其意志不堅，而其施用
    毒品足以導致精神障礙、性格異常，甚至造成生命危險，戕
    害一己之身體健康；惟念其犯後坦承犯行，態度尚稱良好，
    兼衡其智識、生活狀況及公訴人合併具體求刑有期徒刑1年4
    月稍嫌過重等一切情狀，分別量處如主文所示之刑，並定其
    應執行之刑，以資懲儆。另扣案之第一級毒品海洛因10包（
    合計驗餘淨重5.421公克），不問屬於犯人與否，應依毒品
    危害防制條例第18條第1項前段規定，宣告沒收銷燬之。又
    盛裝前開第一級毒品海洛因之包裝袋10個，參以法務部調查
    局現今所採行之鑑驗方式，包裝袋仍會殘留微量毒品，而無
    法將之完全析離，此有法務部調查局93年11月16日調科壹字
    第09362396550號函文意旨可資參照，是可認該等包裝袋與
    殘留其上之第一級毒品海洛因當已無法析離，而均應視為毒
    品，故應與所盛裝之第一級毒品海洛因併予沒收銷燬。至鑑
    驗所耗損之第一級毒品海洛因，既已滅失，爰不另為沒收銷
    燬之諭知。再扣案之吸食器1組及玻璃球管3支，係被告所有
    供其犯上揭犯罪事實欄(一)施用第二級毒品甲基安非他命所用
    之物，業據被告於本院審理時供承在卷，爰依刑法第38條第
    1項第2款之規定，在其所犯施用第二級毒品罪宣告刑下，併
    予宣告沒收。至扣案之空夾鏈袋3包，被告否認係供其本案
    犯罪所用之物，復其他無證據證明與被告本案犯罪有何直接
    關連，爰不予宣告沒收，附此敘明。
據上論斷，應依刑事訴訟法第273條之1第1項、第299條第1項前
段，毒品危害防制條例第10條第1項、第2項、第18條第1項前段
，刑法第11條、第47條第1項、第51條第5款、第38條第1項第2款
，判決如主文。
本案經檢察官廖育賢到庭執行職務。
中    華    民    國  100    年    6    月    7    日
                  刑事第三庭    法  官  黃麗玲
以上正本證明與原本無異。
如不服本判決應於收受送達後10日內向本院提出上訴書狀，並應
敘述具體理由；其未敘述上訴理由者，應於上訴期間屆滿後20日
內向本院補提理由書（均須按他造當事人之人數附繕本）「切勿
逕送上級法院」。
                                書記官  黃毅皓
中    華    民    國  100    年    6    月    7    日
附錄論罪科刑法條：
毒品危害防制條例第10條
施用第一級毒品者，處 6 月以上 5 年以下有期徒刑。
施用第二級毒品者，處 3 年以下有期徒刑。